【裁判字號】    95,再易,80
【裁判日期】    950919
【裁判案由】    損害賠償
【裁判全文】
臺灣高等法院臺中分院民事裁定  95年度再易字第80號
再審原告   丙○○
           乙○○
           甲○○
           戊○○
再審被告   丁○○
上列當事人間因損害賠償事件，再審原告對於中華民國95年7月3
日本院94年度上易字第465號及95年度再易字第58號確定判決，
提起再審之訴，本院裁定如下：
    主  文
再審之訴駁回。
再審訴訟費用由再審原告負擔。
    理  由
一、再審原告提起本件主張：
    (一)按釋字591號解釋，民事紛爭之類型因社會經濟活動之變
      遷趨於多樣化，為其定紛止爭，國家除設立訴訟制度外，
      尚有仲裁或其他訴訟之機制 (如國防部所管轄的眷村自治
      會組織)，基於國民主權原理及憲法基本權利之保障，人
      民暨為私法上之權利主體，於程序上應居於主體地位，俾
      享有程序處分及程序選擇權處理爭議。而原審卻認再審原
      告交付檢舉書狀給自治會長甯雲祥之行為，檢舉狀內容足
      以再審被告在社會上評價受到貶損，以該事實為準故再審
      判決及原確定判決即認原確定判決適用法規並無錯誤可言
      。然此是否違背釋字591號解釋意旨中所言程序選擇權所
      保障下的確定「真實」發現「法」之手段，且亦侵害再審
      原告對國家主權下信賴調解機關可解決紛爭的功能？而完
      全違背人民基於此程序制度的內容及其運作之信賴度、信
      服度、接納度？故而，本院原確定判決實具有民事訴訟法
      第496條第1項第1款之適用法規顯有錯誤之再審事由。
    (二)再審被告並無權居住眷村，但提再審書狀時已強調乃在交
      付自治會長並召開調解會之行為，是此種情事是否構成侵
      權及漏未斟酌，況往後此類事件會一再發生，而原判決將
      會使民事紛爭解決構成妨礙，原判決卻忽視將視野侷限於
      固有的訴訟事件類型，而從近代裁判機能觀忽視法院亦扮
      演著政策形成者之角色，再審原告僅是一群89歲老翁，卻
      深知基層法院在擴大紛爭解決，尋求前階段之調解再擴大
      舉行，若配合法院的政策卻被判定侵權，則再審原告是否
      只能聲請大法官解釋一途？故本院94年度上易字第465號
      確定判決及本院95年度再易字第58號確定判決，其兩者皆
      未斟酌再審原告交付檢舉書狀給眷村自治會長甯雲祥之行
      為應視為解決紛爭之訴訟前階段，且皆未指出陸軍十軍團
      之公文以將其指出卻未審酌之處等語以為再審理由。並聲
      明：1.本院94年度上易字第465號確定判決與本院95年度
      再易字第58號確定判決應予廢棄。2.再審被告之訴駁回。
      3.前訴訟程序及再審訴訟費用由再審被告負擔。
二、按再審之訴，法院認無再審理由，判決駁回後，不得以同一
    事由，對於原確定判決或駁回再審之訴之確定判決，更行提
    起再審之訴，民事訴訟法第四百九十八條之一，定有明文。
    查再審原告所指上開事由，業據本院以95年度再易字第58號
    判決認為顯無再審理由駁回在案，再審原告仍執陳詞提起本
    件再審之訴，其訴即為不合法，應予駁回。
三、據上論結，本件再審之訴為不合法，爰依民事訴訟法第502
    條第1項、第95條、第78條，裁定如主文。
中    華    民    國    95    年    9     月    19    日
                    民事第六庭審判長法  官  林陳松
                                    法  官  王重吉
                                    法  官  鄭金龍
以上正本係照原本作成。
不得抗告。
                                    書記官  陳振海
中    華    民    國    95    年    9     月    20    日
                                                      Ｂ


司法院資訊處製作；財團法人民間司法改革基金會備份。
